【裁判字號】    99,聲,1325
【裁判日期】    991104
【裁判案由】    聲請具保停止羈押
【裁判全文】
臺灣高等法院高雄分院刑事裁定          99年度聲字第1325號
聲  請  人
即  被  告  蔡興漢
選任辯護人  林樹根  律師
上列聲請人因違反毒品危害防制條例案件，聲請具保停止羈押，
本院裁定如下：
    主  文
聲請駁回。
    理  由
一、聲請意旨略以：
  (一)被告對於檢察官起訴之販賣第二級毒品犯行，業於偵、審時
    坦承不諱，已無偽造、變造證據或勾串共犯或犯人之虞。又
    被告有固定之住居所，從小就生活在高雄地區，如以具保、
    限制住居或禁止出國出海之措施，以代替羈押之手段，即足
    以確保追訴、審判或執行程序之順利進行。況依毒品危害防
    制條例第17條第1 項規定，供出毒品來源，因而查獲其他正
    犯或共犯者，減輕或免除其刑。而被告業於警詢及偵、審中
    供出毒品之來源係屬名叫金佳利之女子，該女子業經海巡署
    屏東機動查緝隊何興安查明確有其人，現在戶籍地在高雄市
    ○○○路96之2 號，亦經證人何興安於原審99年7 月20日審
    理時證述在卷，因此，如果能夠查獲金佳利，被告依法可以
    獲得減刑，由於事關影響被告刑期重大，被告如果能夠停止
    羈押，定會主動積極配合查緝單位，以便查獲該女子，而使
    被告有自新之機會。
  (二)按被告所犯縱為死刑、無期徒刑或最輕本刑為5 年以上有期
    徒刑之罪者，如無逃亡或滅證導致顯難進行追訴、審判或執
    行之危險，尚欠缺羈押之必要要件，亦即單以犯重罪作為羈
    押之要件，可能背離羈押作為保全程序的性質，其對刑事被
    告武器平等與充分防禦權行使上之限制，即可能違背比例原
    則。再者，無罪推定原則不僅禁止對未經判決有罪確定之被
    告執行刑罰，亦禁止僅憑犯罪嫌疑就施予被告類似刑罰之措
    施，倘以重大犯罪嫌疑作為羈押之唯一要件，作為刑罰之預
    先執行，亦可能違背無罪推定原則，是被告縱符合刑事訴訟
    法第101 條第1 項第3 款之羈押事由，法官仍須就犯罪嫌疑
    是否重大，有無羈押必要，有無不得羈押之情形予以審酌，
    非謂一等合該款規定之羈押事由，即得予以羈押。又刑事訴
    訟法第101 條1 項第3 款規定之羈押，係因被告所犯為死刑
    、無期徒刑或最輕本刑為5 年以上有期徒刑之罪者，其可預
    期判決之刑度既重，該被告為規避刑罰之執行而妨礙追訴、
    審判程序進行之可能性增加，國家刑罰權有難以實現之危險
    ，該規定旨在確保訴訟程序順利進行，使國家刑罰權得以實
    現，以維持重大之社會秩序及增進重大之公共利益，其目的
    洵屬正當。又基於憲法保障人民身體自由之意旨，被告犯上
    開條款之罪嫌重大者，仍應有相當理由認為其有逃亡、湮滅
    、偽造、變造證據或勾串共犯或證人等之虞，法院斟酌命被
    告具保、責付或限制住居等侵害較小之手段，均不足以確保
    追訴、審判或執行程序之順利進行，始符合該款規定，非予
    羈押，顯難進行追訴、審判或執行之要件，大法官會議釋字
    第665 號理由書闡釋甚明。為此，聲請准予被告具保停止羈
    押等語。
二、按被告經法官訊問後，認為犯罪嫌疑重大，有逃亡或有事實
    足認為有逃亡之虞者；有事實足認為有湮滅、偽造、變造證
    據或勾串共犯或證人之虞者，非予羈押，顯難進行追訴、審
    判或執行者，得羈押之，刑事訴訟法第101 條第1 項第1 、
    2 款分別定有明文。所謂犯罪嫌疑重大，係指就現有之證據
    ，足認被告成立犯罪之可能性甚大而言，其與案情是否重大
    、罪名是否重大有異，更與被告是否構成犯罪無所關涉。所
    謂有事實足認為有湮滅、偽造、變造證據或勾串共犯或證人
    之虞者，以此理由羈押之目的，在於確保證據之存在及真實
    。因此，如有部分證物尚待扣押，不予羈押，被告可能加以
    湮滅、偽造、變造者；或尚有共犯或證人待查證，不予羈押
    ，被告可能勾串共犯或證人為虛偽陳述者；或其他有湮滅、
    偽造、變造各種證據之嫌疑存在者，均得認為有湮滅、偽造
    、變造證據或勾串共犯或證人之虞。次按，刑事被告經訊問
    後，認有法定羈押原因，於必要時得羈押之，所謂必要與否
    ，應由法院斟酌訴訟進行程度、犯罪性質、犯罪實際情狀及
    其他一切情事，審慎斟酌有無上開保全目的，依職權妥適裁
    量，除有刑事訴訟法第114 條各款所列情形之一不得駁回者
    外，准許與否，該管法院有自由裁量之權（最高法院46 年
    度台抗字第21號判例意旨參照）。惟羈押被告之目的，其本
    質在於確保訴訟程序得以順利進行、或為確保證據之存在與
    真實、或為確保嗣後刑罰之執行，而對被告所實施剝奪其人
    身自由之強制處分，故被告有無羈押之必要，法院自須審查
    被告犯罪嫌疑是否重大、有無羈押原因、以及有無賴羈押以
    保全偵、審或執行之必要，由法院就具體個案情節，綜合上
    開各事項，予以斟酌決定，就客觀情事觀察，法院許可羈押
    之裁定，目的與手段間之衡量，必須無明顯違反比例原則情
    形，始能謂無違法或不當，而關於羈押原因之判斷，尚不適
    用訴訟上之嚴格證明原則（最高法院94年度抗字第409 號判
    決意旨可資參照）。
三、本件被告蔡興漢因毒品危害防制條例案件，前經本院訊問後
    ，認為被告涉犯毒品危害防制條例第4 條第2 項之販賣第二
    級毒品罪嫌重大，且有刑事訴訟法第101 條第1 項第1 、2
    、3 款之情形，非予羈押，顯難進行審判或執行，而自99年
    10月1 日起執行羈押。經查，被告所涉如原審判決書附表一
    所示之9 次販賣第2 級毒品罪嫌，已據被告自白不諱，並經
    證人即毒品買受人張心恬、蘇智宏等人證述在卷，復有如附
    表二所示之毒品、供與備供販賣毒品所用之物扣案可稽，足
    認被告所涉販賣第二級毒品之罪嫌，確屬重大，復經原審就
    被告所涉如原審判決書附表一編號1 至9 所示9 次犯販賣第
    二級毒品罪，各罪均分別判處有期徒刑3 年10月，並定應執
    行有期徒刑14年，被告所涉販賣第二級毒品罪，為法定本刑
    7 年以上有期徒刑或無期徒刑之重罪，又已經定執行刑有期
    徒刑14年非輕之刑度，衡諸上開諸情，被告為規避較重刑罰
    之執行而妨礙追訴、審判程序進行之可能性增加，有事實足
    認國家刑罰權有難以實現之虞（危險），為確保訴訟程序順
    利進行，使國家刑罰權得以實現，本件顯有羈押被告之必要
    ，以維持重大之社會秩序及增進重大之公共利益，依上所述
    ，本件羈押原因尚未消滅，具保、責付、限制住居均不足以
    確保追訴、審判或執行程序之順利進行，被告以前揭情詞聲
    請具保停止羈押，自難准許，應予駁回，特此裁定。
中    華    民    國    99    年    11    月    4     日
                刑事第五庭    審判長法  官  曾永宗
                                    法  官  任森銓
                                    法  官  鍾宗霖
以上正本證明與原本無異。
如不服本裁定應於送達後5 日內向本院提出抗告狀。
中    華    民    國    99    年    11    月    4     日
                                    書記官  邱麗莉

司法院資訊處製作；財團法人民間司法改革基金會備份。
